【裁判字號】    98,抗,1298
【裁判日期】    980903
【裁判案由】    清償債務等
【裁判全文】
臺灣高等法院民事裁定                  98年度抗字第1298號
抗  告  人  德九工程有限公司
法定代理人  甲○○
上列抗告人與相對人和宜建設股份有限公司間清償債務等事件，
對於中華民國98年6月9日臺灣板橋地方法院98年度訴字第1065號
裁定，提起抗告，本院裁定如下：
    主  文
原裁定廢棄。
    理  由
一、抗告人於原法院起訴及本院抗告意旨略以：訴外人逸殷企業
    有限公司（下稱逸殷公司）於民國96年11月23日將其對相對
    人之保留款新台幣（下同）245萬9,376元債權中之208萬9,1
    17元，連同法定抵押權、債權之擔保及其他從屬之權利、利
    息讓與伊，伊於97年1月8日以存證信函將上開債權讓與通知
    相對人，爰提起本訴，聲明請求：(一)相對人應給付伊208萬
    9,117元本息。(二)確認伊對原審起訴狀附表甲所示建物及土
    地（按係坐落於台南市○區○○○段），和宜竹篙厝段A區
    （和宜），輕隔間工程有208萬9,117元本息之法定抵押權存
    在，相對人應偕同伊辦理法定抵押權登記。(三)願供擔保請准
    宣告假執行。詎原法院竟將本件訴訟裁定移送台灣台南地方
    法院管轄，顯違反最高法院61年台上字第1326號、71年台上
    字第4722號、65年台抗字第162號判例意旨。縱認系爭法定
    抵押權為專屬管轄之物權，伊亦備位以抗告狀撤回法定抵押
    權部分，本件訴訟仍應由原法院管轄，爰請求廢棄原裁定云
    云。
二、原裁定意旨略以：抗告人訴之聲明第2項部分係屬因不動產
    之物權而涉訟，依民事訴訟法第10條第1項規定，應專屬不
    動產所在地之法院即台灣台南地方法院（下稱台南地院）管
    轄，而訴之聲明第1項請求給付金錢部分，因與訴之聲明第2
    項部分係基於同一原因事實而生，且符合同法第11條合併管
    轄之規定，自不宜割裂由不同之法院管轄，爰裁定將本件全
    部移送台南地院管轄等語。
三、按訴訟，由被告住所地之法院管轄。對於私法人或其他得為
    訴訟當事人之團體之訴訟，由其主事務所或主營業所所在地
    之法院管轄。民事訴訟法第1條第1項前段、第2條第2項定有
    明文。查抗告人主張訴外人逸殷公司於96年11月23日將其對
    相對人之保留款債權中之208萬9,117元，連同法定抵押權、
    債權之擔保及其他從屬之權利、利息讓與抗告人，並於97年
    1月8日以存證信函將債權讓與通知相對人，而於原審起訴請
    求相對人給付208萬9,117元本息，及確認系爭法定抵押權存
    在，相對人應偕同抗告人辦理法定抵押權登記等。是抗告人
    於原審起訴聲明第2項有關法定抵押權部分，其性質係屬因
    不動產之物權而涉訟，原法院裁定將本件訴訟全部移送由台
    南地院管轄，並無不合，抗告人指摘原裁定移轉管轄不當云
    云，殊非可採。惟抗告人提起抗告時，已聲明表示願意撤回
    第2項法定抵押權部分之起訴請求，此有抗告人98年7月13日
    民事異議、抗告及部分撤回理由(2)狀可稽（見本院卷7頁）
    ，是原審起訴聲明第2項法定抵押權部分之請求業經抗告人
    撤回在案，僅餘第1項之金錢給付請求及第3項之供擔保假執
    行聲請，而相對人主營業所設於台北縣五股鄉○○路○段189
    巷16號5樓，有兩造簽訂之工程合約書可參（見原法院卷10
    頁），依民事訴訟法第2條第2項之規定，由原法院管轄並無
    不合。故本件訴訟已無移送台南地院管轄之必要。爰由本院
    予以廢棄，發回原法院另為適當之處理。
四、爰裁定如主文。
中    華    民    國    98    年    9    月    3    日
                    民事第十六庭
                        審判長法  官   王聖惠
                              法  官   邱瑞祥
                              法  官   呂淑玲
正本係照原本作成。
本裁定除以適用法規顯有錯誤為理由外，不得再抗告。如提起再
抗告，應於收受後10日內委任律師為代理人向本院提出再抗告狀
。並繳納再抗告費新台幣１千元。
中    華    民    國    98    年    9     月    4     日
                              書記官  明祖全


司法院資訊處製作；財團法人民間司法改革基金會備份。
